【裁判字號】    90,台抗,502
【裁判日期】    901108
【裁判案由】    貪污聲請再審
【裁判全文】
最高法院刑事裁定                                  九十年度台抗字第五○二號
    抗  告  人  甲○○
右抗告人因貪污案件，對於台灣高等法院中華民國九十年七月九日駁回聲請再審之裁
定（九十年度聲再字第一○九號），提起抗告，本院裁定如左：
    主  文
抗告駁回。
    理  由
本件抗告人甲○○在原法院聲請再審意旨略以：(一)抗告人係依據基隆市政府實施都市
計畫拆遷建築物補償辦法規定：「拆遷戶，其人物搬離而由市府拆除者，視同自動拆
遷」之規定辦理。且基隆市政府民國八十九年十一月二十三日函亦說明：為鼓勵拆遷
戶配合政府施政，如拆遷戶將應拆除建物之門窗自行拆遷者，發給自動拆除獎勵金。
今日駕訓班門牌僅一個，懸掛於Ｆ棟建物上，依一建物一門牌，Ｆ棟為主建物。徵之
該班合夥人黃己開所供：在第二次勘查前，已將Ｆ棟全部拆除，並將Ｃ、Ｄ、Ｅ棟門
窗拆除，Ａ、Ｂ、Ｇ則係車棚等語，縱Ａ、Ｂ、Ｃ、Ｄ、Ｅ、Ｇ棟全屬今日駕訓班所
有，亦符合補償規定。另在碇內國小後十五號公園預定地內，同時有多數拆遷戶與今
日駕訓班情況相同，何獨對今日駕訓班之認定不同？原確定判決認定事實錯誤，該項
證據在當時已存在，審判時未經注意，自為新證據。(二)今日駕訓班符合全拆規定，賴
秀雄供稱門牌懸掛在主建物Ｆ棟辦公室上且有照片存卷，符合經驗法則；何以王文鈞
之證言可信，而抗告人及賴秀雄所辯不可採？原審憑何證據認定門牌乃懸掛於Ａ棟旁
圍牆門首？鄒國炎雖稱不知情，係因不知有多棟建物，非表示門牌未懸掛於Ｆ棟，因
Ａ棟為車棚，原路已改變，致使Ｆ棟較靠內側，Ａ棟反靠外側，原判決認Ａ棟係供人
按扯尋找或郵差投信之用，自有違誤，顯係足生影響於判決之重要證據漏未審酌。(三)
原確定判決論處抗告人間接圖利罪刑，係以王文鈞之繪圖，指門牌懸掛在Ａ牆為論罪
依據，否認抗告人所提門牌在懸掛Ｆ棟之證據，事實認定欠當，且拆遷補償作業絕非
抗告人一人所可獨斷，抗告人經黃己開導往暖碇路十五巷一五一號之建物（即王文鈞
繪圖之Ｆ棟），因第一次未符合規定故未依其所請，第二次再申請往勘時確己將門窗
拆除，始准予依全拆補償，程序並無不妥。再者，王文鈞之繪圖，至少比抗告人往勘
早數月以上，時空變化甚大，抗告人既載明該十五巷一五一號建築物已拆遷完竣，必
有堅強之依據，且抗告人平時與違建折除組組長鄒國炎並無業務連繫，與今日駕訓班
更無關係，既無圖利之意思、尤無圖利之動機，原審遽認抗告人對主管事務間接圖利
，顯有違誤，爰依刑事訴訟法第四百二十條第一項第六款及第四百二十一條之規定聲
請再審云云。
原裁定以：不得上訴於第三審法院之案件，除刑事訴訟法第四百二十條之規定外，其
經第二審判決確定之有罪判決，如就足生影響於判決之重要證據漏未審酌，始得為受
判決人之利益聲請再審，同法第四百二十一條著有明文。本件抗告人所犯圖利罪係得
上訴於第三審法院之案件，抗告人依該條規定聲請再審，違背法律規定，自非合法。
又同法第四百二十條第一項第六款所謂確實之新證據，係指該證據，事實審法院於判
決前因未經發見，不及調查斟酌，至其後始行發現者之謂；若判決前已經當事人提出
或聲請調查之證據，經原法院捨棄不採者，即非該條款所謂發見之新證據。且就新證
據本身形式上觀察無顯然之瑕疵，不經調查，可認為足以動搖原確定之判決者而言。
經查：本件原確定判決認定抗告人為基隆市政府建設局公用事業課課員，負責建築改
良物拆除查驗證明書之核發工作。緣基隆市政府於七十九年間辦理基隆市碇內國小後
十五號公園預定地之徵收工作，抗告人於八十年五月十日，至基隆市○○路十五巷一
五一號今日汽車駕駛訓練班，勘查地上物之拆除情形。明知該駕訓班應拆除之地上物
如原判決附圖所示Ａ、Ｂ、Ｃ、Ｄ、Ｅ、Ｆ、Ｇ共七棟，而自行拆除者僅Ｆ棟建物，
其餘Ａ、Ｂ、Ｃ、Ｄ、Ｅ、Ｇ六棟並未自行拆除，乃基於圖利今日駕訓班及登載不實
之犯意，於勘查後，由抗告人於其職務上製作之勘查紀錄上記載：經現場勘查房屋及
棚架等業已全部拆除，依照規定核發拆除證明，並於建築改良物拆除查驗證明書上，
虛偽記載暖碇路十五巷一五一號建築物業已全部拆遷完竣，經該局建管課違建拆除組
組長鄒國炎批註：建築物業主自動拆除屬實，請依規定發放獎勵金等語，對於主管之
事務，間接圖利今日駕訓班自動拆除獎勵金新台幣一百十四萬五千八百七十九元。已
詳敘其所憑之證據及認定之理由，並就抗告人上開辯詞詳加指駁，抗告意旨就原判決
前已經提出或聲請調查之證據，經原法院捨棄不採之事項，再事爭執，自非新證據。
又基隆市政府實施都市計畫拆遷建築物補償辦法第八條後段及基隆市政府答覆其他徵
收住戶函文規定：「…拆遷戶其人物搬離而由市府拆除者，視同自動拆遷…」等語。
係指應拆除建物本體雖未自動拆除，惟其人、物已搬離，處於無法居住使用之狀態，
始視同自動拆遷而言。抗告人所指應拆除建物之門窗已拆除，尚無法達到使建物本體
處於無法居住使用之狀態（門窗仍可隨時裝上），不符該補償辦法第八條後段之意旨
。且基隆市政府（八九）基府工管字第一○四三五三號函之發文日期為八十九年十一
月廿三日，而本件案發日期為八十年五月間，第二審法院係於八十八年四月七日宣判
，該函亦非在事實審法院判決前已經存在之證據，尤非新證據無疑，抗告人執以聲請
再審，均屬無理由，應予駁回等情。經核於法尚無違法，抗告意旨仍憑己見執前詞，
指摘原裁定違法，非有理由，應予駁回。
據上論結，應依刑事訴訟法第四百十二條前段，裁定如主文。
中      華      民      國     九十     年     十一     月      八      日
                              最高法院刑事第五庭
                                  審判長法官  紀  俊  乾
                                        法官  黃  正  興
                                        法官  劉  介  民
                                        法官  陳  東  誥
                                        法官  張  春  福
      右正本證明與原本無異
                                              書  記  官
中      華      民      國     九十     年     十一     月     十二     日


司法院資訊處製作；財團法人民間司法改革基金會備份。
